【裁判字號】    95,台上,543
【裁判日期】    950324
【裁判案由】    確認債權存在
【裁判全文】
最高法院民事裁定              九十五年度台上字第五四三號
    上  訴  人  台北市立萬華國民中學
    法定代理人  甲 ○ ○
    訴訟代理人  薛 雅 之律師
    上  訴  人  前烽營造工程股份有限公司
    法定代理人  乙 ○ ○
    被 上訴 人  台灣太陽鷹開發股份有限公司
    法定代理人  丙○○○
上列當事人間請求確認債權存在事件，上訴人對於中華民國九十
四年十二月六日台灣高等法院第二審判決（九十四年度上字第八
號），提起上訴，本院裁定如下：
    主  文
上訴駁回。
第三審訴訟費用由上訴人負擔。
    理  由
本件被上訴人係依強制執行法第一百二十條規定，訴請確認前烽
營造工程股份有限公司（下稱前烽公司）對台北市立萬華國民中
學（下稱萬華國中）有新台幣（下同）一百六十五萬元之保固金
債權存在，本件訴訟標的對前烽公司、萬華國中即有合一確定之
必要。前烽公司就原審判決雖未提起上訴，萬華國中上訴之效力
及於前烽公司，爰併列前烽公司為上訴人，先予敘明。
次按上訴第三審法院，非以原判決違背法令為理由，不得為之，
民事訴訟法第四百六十七條定有明文。又同法第四百六十八條規
定，判決不適用法規或適用不當者，為違背法令。當事人提起上
訴，如以同法第四百六十九條所列各款情形為理由時，其上訴狀
或理由書應表明該判決有合於各該條款規定情形之具體內容，及
係依何訴訟資料合於該違背法令之具體事實。如依同法第四百六
十九條之一規定提起上訴，其上訴狀或理由書應表明該判決所違
背之法令條項，或有關判例、解釋字號，或成文法以外之習慣或
法理等及其具體內容，暨係依何訴訟資料合於該違背法令之具體
事實，並具體敘述為從事法之續造、確保裁判之一致性或其他所
涉及之法律見解具有原則上重要性之理由。上訴狀或理由書如未
依上述方法表明，或其所表明者，與上開法條規定不合時，即難
認為已合法表明上訴理由，其上訴自非合法。本件上訴人對於原
判決提起上訴，雖以該判決違背法令為由，惟核其上訴理由狀所
載內容，係就原審取捨證據、認定事實及解釋契約之職權行使所
論斷：被上訴人主張其對前烽公司有一百六十五萬元債權，上訴
人間民國九十二年四月二日協調決議已變更其間原工程合約第二
十四條第二、三項規定，而前烽公司於九十一年四月至九十二年
三月間第一年保固期間之工程項目改善已完竣，且無待解決事項
，萬華國中應依上開協調決議退還用餘之保固保證金五百六十四
萬四千零六元予前烽公司等語，為可採信。萬華國中所辯前烽公
司請求伊返還保固保證金之條件尚未成就，且系爭工程保固期滿
後，保固保證金是否尚有剩餘，不得而知。被上訴人之請求，尚
屬無據等語，並不可採。從而，被上訴人依強制執行法第一百二
十條規定，請求確認前烽公司對萬華國中有一百六十五萬元之保
固保證金債權存在，為有理由，應予准許等情，指摘其為不當，
並就原審命為辯論及已論斷者，泛言違法，而非表明該判決所違
背之法令及其具體內容，暨依訴訟資料合於該違背法令之具體事
實，亦非具體敘述為從事法之續造、確保裁判之一致性或其他所
涉及之法律見解具有原則上重要性之理由，難認其已合法表明上
訴理由。依首揭說明，應認其上訴為不合法。
據上論結，本件上訴為不合法。依民事訴訟法第四百八十一條、
第四百四十四條第一項、第九十五條、第七十八條，裁定如主文
。
中    華    民    國  九十五  年    三    月  二十四  日
                      最高法院民事第三庭
                          審判長法官  吳  正  一
                                法官  劉  福  聲
                                法官  黃  義  豐
                                法官  簡  清  忠
                                法官  袁  靜  文
      本件正本證明與原本無異
                                      書  記  官
中    華    民    國  九十五  年    四    月    四    日
                                                      Ｑ


司法院資訊處製作；財團法人民間司法改革基金會備份。
